臺灣高等法院刑事判決　　　　　　　 100年度上訴字第2881號
上　訴　人
即　被　告　陳冠霖原名陳進平.
上列上訴人因違反藥事法案件，不服臺灣台北地方法院100年度
訴更(一)字第5號，中華民國100年8月23日第一審判決（起訴案號
：臺灣台北地方法院檢察署99年度偵字第12733號），提起上訴
，本院判決如下：
    主  文
上訴駁回。
    事  實
一、陳冠霖（原名陳進平）明知天威生化科技有限公司（址設新
    北市新莊區《改制前為臺北縣新莊市○○○路387巷11號1樓
    ，下稱天威公司）之實際負責人林錦泉（所涉販賣偽藥部分
    ，現由臺灣板橋地方法院以100年度訴字第2340號案件審理
    中）所販賣之馬卡（MACA）粉末膠囊中摻雜Tadalafil（係
    犀利士主成分）、Sildena fil（係威而鋼主成分）等西藥
    成分，係足以影響人類生理機能之藥品，未向中央衛生機關
    申請查驗登記，並經核准領取藥品許可證，不得擅自製造、
    販賣，竟仍基於販賣偽藥之犯意，於民國96年底某日，先在
    新北市新莊區上開天威公司內向林錦泉以每顆新臺幣（下同
    ）15元之價格販入上開馬卡粉末膠囊（1排10顆裝）後，再
    自行命名為「神氣馬哥膠囊食品（英文標示「Magic MaCa」
    ，下稱「神氣馬哥膠囊」），並設計其上標示成分為「馬卡
    、南美勃起樹透納樹葉、附子、巴戟天及精氨酸」之外包裝
    盒，復於其上記載「男人要有兩力，活力與體力」等用語，
    以影射男人性能力，再於96年底某日（96年12月19日以前）
    ，在臺北市○○區○道三號木柵交流道附近，以每顆20元之
    價格，販售予天水興業有限公司（下稱天水公司）負責人王
    水明（所涉違反藥事法部分，另經檢察官緩起訴處分確定）
    2百盒（1盒10顆）並當場收取現金，而販賣該偽藥牟利，嗣
    王水明再以1顆1百元之價格，將上開「神奇馬哥膠囊」轉售
    予杏仁藥局負責人簡志穎（所涉違反藥事法部分，另經檢察
    官緩起訴處分確定），簡志穎復以1顆250元之價格販售予不
    特定民眾。嗣因法務部調查局臺北市調查處獲報檢舉杏仁藥
    局有販售偽藥之情事，調查處人員於99年2月4日在杏仁藥局
    當場查獲扣得「神氣馬哥膠囊」1顆及49盒（每盒10顆）、
    品項進銷存明細表5張及進貨單8張等物，而循線查悉上情。
二、案經法務部調查局臺北市調查處移送臺灣臺北地方法院檢察
    署檢察官偵查起訴。
    理  由
壹、程序部分
    本院認定事實所引用之下列證據資料（包含供述證據、文書
    證據等），並無證據證明係公務員違背法定程序所取得。又
    檢察官、被告於原審、本院審判時對原審及本院所提示之被
    告以外之人審判外之供述，包括供述證據、文書證據等證據
    ，就證據能力均未表示爭執，且迄言詞辯論終結前並未聲明
    異議，亦無顯有不可信之情況與不得作為證據之情形，本院
    審酌上開證據資料製作時之情況，尚無違法不當及證明力明
    顯過低之瑕疵，認為以之作為證據應屬適當，是依刑事訴訟
    法第159條至第159條之5規定，本院所引用供述證據及文書
    證據均有證據能力。
貳、實體部分
一、事實之認定：
  (一)上開事實，業據被告陳冠霖於偵查、原審及本院審理時均坦
    承不諱，核與證人王水明、簡志穎於偵查所為證述情節相符
    （見偵查卷第12、13、24、25、53、54、112、113頁），並
    有杏仁藥局廠商進貨明細表1紙附卷可稽（見偵查卷第71頁
    ），復有「神氣馬哥膠囊」1顆及49盒、品項進銷存明細表5
    張及進貨單8張等扣案可證。扣案之「神氣馬哥膠囊」經法
    務部調查局以氣相層析質譜儀分析法鑑驗結果，確認其中含
    有Tadalafil及Sildena fil成分，而Tadalafil係犀利士主
    成分，Sildenafil係威而鋼主成分等情，復有法務部調查局
    99年2月2日調科壹字第09900053290號鑑定書在卷可憑（見
    偵查卷第26頁）。足認被告出於任意性之自白，核與事實相
    符，可信為真實。
  (二)至於起訴書雖記載：「(一)被告係於97年、98年間將上開「神
    氣馬哥膠囊」販售予證人王水明；(二)被告係與證人林錦泉共
    同基於販賣偽藥之犯意聯絡，由林錦泉先向他人購買摻有Ta
    dala fil及Sildenafil西藥成分之粉末，再以膠囊分裝，復
    由被告設計外包裝後，販售予證人王水明。」等語。然查：
  1.被告販賣予證人王水明之時點應為96年底某日（96年12月19
    日以前）：
    被告於偵查時供稱：「我是在96年間以1顆20元之價格販售
    （「神氣馬哥膠囊」）予證人王水明」等語（見偵查卷第11
    3頁），另於原審審理時供稱：「我於96年底先至林錦泉位
    於新北市○○區○○路的公司去拿馬卡，再轉賣予王水明」
    等語（見原審卷第50頁反面）。另證人簡志穎於偵查時均供
    稱：「扣案之『神氣馬哥膠囊』係向天水公司王水明購買的
    ，96年12月19日王水明向我推薦『神氣馬哥膠囊』」等語（
    見偵查卷第25頁、第53頁）。證人王水明於調查員詢問時供
    稱：「我販售予證人簡志穎之『神氣馬哥膠囊』，係向陳進
    平（即被告）所購買」等語（見偵查卷第12頁）；於檢察官
    偵查供稱：「我販售之『神氣馬哥膠囊』只有跟被告進貨」
    等語（見偵查卷第11 3頁）。參以卷附杏仁藥局之廠商進貨
    明細表1紙（見偵查卷第71頁），其上記載首次向天水公司
    購買「神氣馬哥膠囊」之日期，亦確為96年12月19日，總共
    進貨1,370顆。是以上開事證觀之，證人簡志穎向證人王水
    明購買「神氣馬哥膠囊」之時間既始於96年12月19日，則推
    論證人王水明向被告購買「神氣馬哥膠囊」之時間，絕不可
    能晚於96年12月19日，故被告於上開檢察官偵查、原審審理
    時所稱：伊係於96年底向被告林錦泉購買「神氣馬哥膠囊」
    後，再轉售予王水明等語，應與事實相符，且可認定被告販
    售「神氣馬哥膠囊」予王水明之時間係在96年12月19日以前
    。至於被告於調查員詢問時曾供稱：伊於97年、98年間向天
    威公司購買「神氣馬哥膠囊」，再轉賣予王水明云云，及證
    人王水明於檢察官偵查時供稱：伊賣給證人簡志穎之「神氣
    馬哥膠囊」係於98年間向被告買的云云，顯與前開事證不符
    ，應係記憶有誤，不足採信。
  2.被告係向證人林錦泉購買「神氣馬哥膠囊」後再販售予證人
    王水明，並非與證人林錦泉共同販賣：
  (1)證人林錦泉於調查員訊問時供稱：「我將1排10粒裝膠囊賣
    給被告，再由被告自行去包裝販售，我不認識王水明」等語
    （見偵查卷第7頁），於原審100年度訴字第166號案件行準
    備程序時稱：「我沒有接觸到王水明」等語（見該卷第23頁
    反面）。被告於調查員詢問時稱：「該膠囊係向天威公司購
    買，購買時為1排10粒裝，每粒15元，我自行設計該包裝盒
    委託廠商印刷，再自行裝入包裝盒內，復以每粒二十元轉賣
    與王水明」（見偵查卷第10頁）；於檢察官偵查時稱：「『
    神氣馬哥膠囊』原料並非伊進口的，我跟林錦泉過手後再賣
    給王水明，我於包裝外盒記載製造商為晉騰貿易公司乃因為
    若王水明跳過我，而跟天威公司買，我就沒利潤」等語（見
    偵查卷第53、110頁）。佐以前開證人王水明所證稱：「我
    販售予證人簡志穎之『神氣馬哥膠囊』只有向被告進貨」等
    語，可知系爭「神氣馬哥膠囊」，係共同被告林錦泉以1排
    10顆、每顆15元之價格，販售散裝膠囊予被告，係被告買入
    該「神氣馬哥膠囊」後，再自行設計外包裝將膠囊裝入盒內
    ，以每顆20元之價格販售予天水公司負責人王水明，共同被
    告林錦泉於販出散裝膠囊予被告、收取以一顆15元計算之款
    項後，即不再過問被告如何處置「神氣馬哥膠囊」，亦未分
    得被告販售「神氣馬哥膠囊」所獲得之利潤，是其買賣性質
    ，係屬「賣斷」。故被告販賣「神氣馬哥膠囊」予證人王水
    明之行為，共同被告林錦泉並未參與，亦未有何犯意聯絡，
    難認被告係基於與林錦泉共同基於販賣偽藥之犯意聯絡，販
    售「神氣馬哥膠囊」予證人王水明。
  (2)又證人林錦泉於原審審理時雖否認被告販售予證人王水明之
    「神氣馬哥膠囊」，非伊所出售予被告，辯稱：伊雖曾販售
    膠囊予被告，惟伊所販售之膠囊係伊受聖德國際事業股份有
    限公司（下稱聖德公司，業已於九十九年間解散）所委託製
    作的，膠囊是藍白色的，而非扣案之「神氣馬哥膠囊」云云
    。惟查：聖德公司確曾自94年底至95年5月間，委託林錦泉
    所經營之天威公司包裝聖德公司自秘魯進口之MACA粉末，該
    粉末自海關進口後就直接將25公斤之牛皮紙袋送到天威公司
    ，1次送5百公斤的量，天威公司負責裝好膠囊後打片，1片
    10顆，再裝入聖德公司印刷好給他們的紙盒，每盒有60顆裝
    或1百顆裝，膠囊顏色整顆都是深藍色，也有1批一頭是銀白
    色，一頭是淺藍色的，通常聖德公司1次送3千個外包裝盒，
    3千盒會陸續取貨，拿滿3千盒才付款，每次3千盒工資約18
    萬元等情，業據證人即聖德公司林金清經理於原審結證屬實
    （見原審卷第44頁背面至第48頁），並有委託生產包裝合約
    書2紙附卷可參（見偵查卷第144頁、第145頁），是堪認天
    威公司確曾受聖德公司委託包裝該公司自秘魯進口之MACA粉
    末。另證人林金清於原審審理時復結證稱：「聖德公司93年
    間之營業處所，係在民生東路2段83號7樓32室，95年又搬至
    敦化南路，除了委託天威公司包裝粉末加工外，未曾單獨販
    買粉末給林錦泉」等語（見原審卷第46頁）。是依證人林金
    清所述，聖德公司並非設於高雄地區之原料商，亦未曾單獨
    販售馬卡藥粉予林錦泉。然林錦泉於偵查時稱：「被告所銷
    售之『神氣馬哥膠囊』係我賣給被告的，我將一排10粒裝膠
    囊賣給被告，由被告自行包裝、銷售，我係向原料商購買馬
    卡藥粉，再加一些潤滑劑在內，製造成膠囊，該原料商在高
    雄，廠商名稱忘記了」等語（見偵查卷第7頁）、「我是向
    藥商購買馬卡藥粉，藥商是誰我不清楚，我購買價格係1公
    斤4、5百元」等語（見偵查卷第96頁、第97頁）。再以肉眼
    觀之，扣案之「神氣馬哥膠囊」係咖啡色、黑色之膠囊，亦
    非藍白色或深藍色。故林錦泉販售予被告之膠囊，既係向高
    雄之原料商以1公斤4、5百元購買後再製作而成，扣案之「
    神氣馬哥膠囊」之顏色，亦與天威公司受聖德公司所包裝製
    作者不同。則林錦泉販售予被告之膠囊，或「神氣馬哥膠囊
    」，即與林錦泉受聖德公司委託加工包裝上開MACA粉末之事
    全無關聯，雖林錦泉確有受聖德公司委託加工包裝MACA粉末
    之事，亦無從認定林錦泉於原審審理時所為前開辯稱屬實。
    是林錦泉於原審審理時翻異前詞，辯稱扣案之「神氣馬哥膠
    囊」並非其販售予被告云云，即難採信。
  (3)從而，本案應係林錦泉單獨販賣未經核准製造、含西藥成分
    之膠囊予被告後，被告再自行基於販賣偽藥之犯意，將自林
    錦泉處販入之膠囊命名為「神氣馬哥膠囊」，以自行設計之
    外盒加以包裝後，販售予證人王水明，起訴書認被告與林錦
    泉有共同販賣偽藥之犯意聯絡，尚屬誤會。
  (三)綜上所述，本件事證明確，被告上開販賣偽藥之犯行，堪以
    認定，應依法應科。
二、核被告所為，係犯藥事法第83條第1項之明知為偽藥而販賣
    罪。
三、原審以被告犯罪事證明確，適用藥事法第83條第1項之規定
    ，並審酌被告坦承犯行，非無悔意，犯後態度良好，兼衡其
    品行、智識程度、犯罪之動機、目的、所得利益僅1萬餘元
    、所生損害尚非嚴重等一切情狀，量處有期徒刑4月；並說
    明違禁物係指依法令禁止製造、運輸、販賣、持有及行使之
    物而言，藥事法對偽藥及禁藥，並無禁止持有規定，則除其
    他法令另有禁止製造、運輸、販賣、持有及行使規定外（如
    安非他命，麻醉藥品管理條例第13條規定，不得非法輸入、
    製造、運輸、販賣、持有、施打或吸用，屬違禁物），偽藥
    及禁藥，並非均屬違禁物（最高法院85年度臺上字第4545號
    判決意旨參照），本件扣案之「神奇馬哥膠囊」1顆暨49盒
    ，與扣案之品項進銷存明細表5張、進貨單8張，均非屬違禁
    物，且非屬被告所有，均無從宣告沒收。經核原判決認事用
    法並無違誤，量刑亦屬妥適。被告上訴以原審量刑太重，請
    求從輕量刑並諭知緩刑為由，指摘原判決不當；然按關於刑
    之量定，係實體法上賦予法院得為自由裁量之事項，倘其量
    刑已以行為人之行為罪責為基礎，並斟酌刑法第57條各款所
    列情狀，在法定刑度內，酌量科刑，如無偏執一端，致明顯
    失出失入情形，上級審法院即不得單就量刑部分遽指為不當
    或違法，原審已斟酌刑法第57條各項事由妥適量刑，核無違
    法或不當之情形。是本件被告確有販賣偽藥犯行，業經本院
    詳如前述，原審審酌前情而適用法律並妥適量刑，應予維持
    ，是被告之上訴，核無理由，應予駁回。又被告另於98年間
    因製造第三級毒品、販賣偽藥等案件，經本院於100年9月22
    日以100年度上訴字第938號分別判處有期徒刑4年、1年，應
    執行有期徒刑4年9月在案，有本院被告前案紀錄表在卷可稽
    ，故本件亦不適宜諭知被告緩刑，被告上訴請求諭知緩刑，
    礙難准許，附此說明。
據上論斷，應依刑事訴訟法第368條，判決如主文。
本案經檢察官彭南雄到庭執行職務。
中    華    民    國   100    年    11    月    3     日
                  刑事第十七庭  審判長法  官  王炳梁
                                      法  官  周明鴻
                                      法  官  黃雅芬
以上正本證明與原本無異。
如不服本判決，應於收受送達後10日內向本院提出上訴書狀，其
未敘述上訴之理由者並得於提起上訴後10日內向本院補提理由書
（均須按他造當事人之人數附繕本）「切勿逕送上級法院」。
                                      書記官  鄭雅云
中    華    民    國   100    年    11    月    3     日
附錄本案論罪法條：
藥事法第83條第1項
明知為偽藥或禁藥，而販賣、供應、調劑、運送、寄藏、牙保、
轉讓或意圖販賣而陳列者，處7 年以下有期徒刑，得併科新臺幣
5 百萬元以下罰金。